【裁判字號】    92,聲判,11
【裁判日期】    921013
【裁判案由】    交付審判
【裁判全文】
臺灣臺東地方法院刑事裁定                         九十二年度聲判字第一一號
    聲  請  人  戊○○
                丙○○
                甲○○
                乙○○○
    共同代理人  丁○○律師
    被      告  己○○
                庚○○
                辛  ○
右列聲請人因被告傷害、誣告等案件，不服臺灣高等法院花蓮分院檢察署九十二年度
上聲議字第一二二號駁回再議之處分（原不起訴處分案號：臺灣台東地方法院檢察署
九十二年度偵字第三七四號、第一二一九號），聲請交付審判，本院裁定如左：
    主  文
聲請駁回。
    理  由
一、聲請意旨如附件交付審判聲請狀所載。
二、按告訴人不服上級法院檢察署檢察長或檢察總長認再議為無理由而駁回之處分者
    ，得於接受處分書後十日內委任律師提出理由狀，向該管第一審法院聲請交付審
    判。法院認為交付審判之聲請不合法或無理由者，應駁回之。刑事訴訟法第二百
    五十八條之一、第二百五十八條之三第二項前段，分別定有明文。
三、查本件聲請人戊○○、黃銘烽、甲○○、乙○○○告訴被告己○○、庚○○、辛○傷害、誣告案件，前經臺灣臺東地方法院檢察署檢察官偵查後認犯罪嫌疑不足
    ，於九十二年五月六日以九十二年度偵字第三七四號、第一二一九號處分不起訴
    。聲請人不服聲請再議，經臺灣高等法院花蓮分院檢察署檢察長於九十二年七月
    十五日以九十二年度上議字第一二二號處分書駁回其再議之聲請，此經本院依職
    權調取前揭偵查卷證核閱無誤。
四、按對於現在不法之侵害，而出於防衛自己或他人權利之行為，不罰，刑法第二十
    三條定有明文。本件被告己○○、庚○○、辛○於偵訊時，均堅決否認有聲請人
    所指之傷害、誣告犯行，而據證人蕭騰傑於偵訊時結證稱：我是在台東市○○路
    二０七號附近賣東西，我當天有聽到對面有兩戶人家在爭吵，一戶是賣棉被（指
    被告），一戶是賣鞋子，過了沒多久賣鞋子那邊就跑到賣棉被那邊打人，就看到
    賣棉被那邊有二人被賣鞋子那邊三人壓在地上，後來我隔壁賣菜的婦人就上前勸
    架，散了沒多久警方才來。（爭吵時能否確定何人在吵？）己○○和戊○○在吵
    。（後來是何人跑出來打人？）就是賣鞋子那邊的人是一女二男，被打的是賣棉
    被那邊的二位老人（指被告辛○、庚○○），一男一女（見九十二年度偵字第三
    七四號偵查卷附九十二年三月十二日偵訊筆錄）。證人劉麗娟於警訊中證稱：我
    見到庚○○、辛○、己○○倒在地上被甲○○、戊○○、丙○○等人圍毆，後來
    我去扶辛○到和美棉被行休息時，聽到對方一男子稱：「不只這樣而已，要讓你
    們沒有這麼好吃好睡，這只是給你們一個教訓而已 (臺語）」（見九十一年度發
    查字第六四０號偵查卷第二十頁背面警訊筆錄）。其偵訊中結證稱：我在台東市
    ○○路單號路邊賣菜，我有看到我對面有圍一堆人，剛開始我並未注意，後來聽
    到有人喊有人打架了，我才跑過去關心，看到賣棉被的老闆和老闆娘及他們的媳
    婦被壓在地上（指被告三人），是被隔壁賣鞋子的人壓。證人江玫虹結證稱：九
    十一年十月十三日上午九時四十分許，我在台東市○○路二二０號店裡，當天我
    有聽到有人喊說有人在爭吵，我就跑過去二二四號的騎樓看，看到賣棉被的老闆
    倒在地上（指庚○○），老闆娘（指辛○）壓在老闆身上，他們的媳婦（指己○○）也壓在他們上面，都倒著，隔壁賣鞋子有一男一女在打賣棉被的媳婦，之後
    有很多人要幫忙拉開，等到他們被拉開，我就回去了。證人胡淑女結證稱：九十
    一年十月十三日上午九時四十分許，我在台東市○○路雙號路邊賣菜，我當天看
    到賣鞋子的二名年青男子去打賣棉被的那位老闆及老闆娘（指被告庚○○、辛○
    ），賣棉被的媳婦（指被告己○○）就去來擋，結果三人都倒在地上，之後就很
    多人上前圍起來，叫他們不要打了，我就回去賣菜，之後警方就來了。（那兩名
    年青男子，如何打老闆及老闆娘？）用拳頭往前打這樣子。證人邱彙雯結證稱：
    九十一年十月十三日上午九時四十分許，我在台東市○○路雙號路旁邊賣菜，我
    當天有看到賣棉被的他們家（指被告三人）被壓在地上，我就去將他們扶起來，
    之後我就回去賣菜，不久警方就來了。（你去扶人時看到何事？）看到隔壁賣鞋
    子的男女四人在打人及踢人。（能否確定是何人打人及踢人？）當時很亂無確定
    ，但我能確定是賣鞋子那邊的人，今天也有來等語（見九十二年度偵字第三七四
    號偵查卷附九十二年三月十二日偵訊筆錄），經核均與被告己○○、庚○○、辛○三人於警偵訊時所述遭聲請人毆打之經過情節相符。參諸被告庚○○、辛○、
    己○○三人於案發後當日至行政院衛生署臺東醫院接受診斷，庚○○受有左膝瘀
    傷二乘三公分、左肘瘀傷五乘零點一公分（兩處）、前額頭有二處瘀腫各二乘三
    公分、鼻樑瘀傷零點三乘零點一公分、嚴重頭痛、腦震盪及右手臂無力酸痛等之
    傷害，辛○受有左膝瘀傷腫脹四乘三公分、右膝瘀傷腫脹二乘三公分及左背紅腫
    二乘三公分等之傷害，己○○受有背部五處紅腫，長度分別為五公分、五公分、
    十四公分、四公分及三公分之傷害，此有該院開立之一五二六九號、一六八三七
    號、一六四三四號、一六四三五號診斷書影本可憑，觀其等受傷狀況均與所訴及
    證人指證情節相合，是以被告己○○、庚○○、辛○指稱其等遭聲請人戊○○、
    洪明烽、甲○○三人共同傷害等情應屬事實。至於聲請人丙○○於偵訊時雖指稱
    ：其在扶起戊○○時，被庚○○持木棍毆打，幸有辛○及己○○拉住庚○○，其
    始遭輕輕打到云云；然對於同一時間或之前數秒鐘時間之案發情形，聲請人丙○○又稱被告人三人均倒著或壓住戊○○云云，則依聲請人丙○○所言，被告三人
    均須為身手矯健之人，否則被告庚○○如何能迅速自地上爬起，在短短數秒之內
    ，至家中取出木棍，再毆打丙○○；而被告辛○及己○○更能隨即反應庚○○之
    舉動，馬上阻止被告庚○○，以免鬧出人命。若果真如此，又何以被告三人所受
    之傷害，較聲請人丙○○及戊○○二人為嚴重。另聲請人戊○○聲稱被告辛○及
    己○○先前即徒手朝其身上一陣亂打，在其被壓住時，背部及頸部又一再遭人毆
    打，然其竟僅有右手手指及左手前臂受傷，背部、頸部及其他部位卻均毫髮無傷
    ，此顯不符一般經驗法則，其雖又解釋稱：我有跟醫生說，但醫生沒幫我驗傷。
    然由其所出具之診斷證明書就「左手前臂有零點一公分擦傷」如此細微之傷害均
    有載明，如何謂醫生未注意其其餘傷勢，是渠等所受之輕微傷害應係被告三人遭
    聲請人毆打時之抵抗行為所造成，渠等指稱係遭被告三人蓄意毆打成傷云云，顯
    不足採。而被告三人之抵抗行為雖造成聲請人戊○○、丙○○二人受傷，然由前
    述證人蕭騰傑、劉麗娟、邱彙雯、胡淑女、江玫虹所證案發經過情形觀之，被告
    三人之抵抗行為係出於防衛自己權利之正當防衛行為，且無何過當之情事，依前
    開法條之規定，應為不罰之行為。再者，聲請人甲○○、乙○○○指訴被告三人
    誣告云云，其中聲請人甲○○確有毆打被告三人已如前述，此部分自非誣告；至
    於聲請人乙○○○雖無毆打被告三人之情事，然因其於案發之際，有在旁叫罵被
    告三人，此經證人劉麗娟、邱彙雯、胡淑女、江玫虹於警訊中證述無訛（見九十
    一年度發查字第六四０號偵查卷第二十頁背面、第二十二頁背面、第二十四頁背
    面、二十六頁背面警訊筆錄），且其與聲請人甲○○、戊○○及丙○○又係親屬
    關係，故被告三人自聲請人乙○○○之客觀行為判斷，認其與聲請人甲○○、戊○○及丙○○有共同傷害之犯意聯絡，自屬合理之懷疑，此種基於合理懷疑而生
    之判斷，縱有誤認，亦難認有誣告之犯罪故意。
五、綜上所述，原偵查、再議機關依偵查所得證據，認被告己○○、庚○○、辛○所
    涉傷害、誣告犯罪嫌疑不足，而先後為不起訴處分及再議駁回處分，核無不合。
    聲請人猶指陳詞，以被告等與聲請人等係互毆，自非正當防衛；又被告等明知聲
    請人乙○○○並未動手，竟提出告訴，顯為誣告為由，指摘不起訴及駁回再議等
    處分為不當，聲請交付審判，非有理由，應予駁回。
據上論斷，應依刑事訴訟法第二百五十八條之三第二項前段，裁定如主文。
中      華      民      國      九十二    年      十    月    十三      日
                                        臺灣臺東地方法院刑事庭
                                          審判長法  官  楊力進
                                                法  官  蔡世芳
                                                法  官  陳恒寬
右正本證明與原本無異。
本件裁定不得抗告。
                                                書記官  張夜明
中      華      民      國      九十二    年      十    月    十三      日


司法院資訊處製作；財團法人民間司法改革基金會備份。
